【裁判字號】    98,消債抗,113
【裁判日期】    980227
【裁判案由】    聲請更生程序
【裁判全文】
臺灣高雄地方法院民事裁定           98年度消債抗字第113號
抗  告  人  甲○○
                        樓
代  理  人  吳保仁律師
上列抗告人因消費者債務清理事件聲請更生，對於中華民國98年
1 月23日本院97年度消債更字第1888號裁定提起抗告，本院裁定
如下：
    主  文
抗告駁回。
抗告程序費用新台幣壹仟元由抗告人負擔。
    理  由
一、抗告意旨略以：其於民國97年9 月間有以書面向最大債權金
    融機構中國信託商業銀行（下稱中國信託）請求共同協商債
    務清償方案，因未能接受前5 年60期，每月繳納5,000 元，
    第6 年再談清償條件之方案，致協商不成立，而聲請人目前
    每月收入僅23,000元，尚需扶養母親洪秀蓮，是其於扣除必
    要生活費用後業幾無法維生而已不能清償債務。原裁定未考
    量抗告人自98年1 月起，參加國民年金保險，每月需支出保
    費674 元，又抗告人父親何文得目前雖有工作，且由父親繳
    納母親洪秀蓮名下房屋之貸款，但父親年歲漸大，抗告人負
    擔將日益沈重，故原審逕予駁回聲請，顯有違誤，爰依法提
    起本件抗告，並聲明：原裁定廢棄，並准為更生之聲請。
二、按債務人不能清償債務或有不能清償之虞者，得依本條例所
    定更生或清算程序，清理其債務，消費者債務清理條例第3
    條定有明文。又聲請更生或清算不合程式或不備其他要件者
    ，法院應以裁定駁回之，但其情形可以補正者，法院應定期
    間先命補正，復為同條例第8條所明定。
三、經查：
  (一)抗告人於97年7 月間提出全體債權人清冊，以書面向最大債
    權銀行即中國信託請求共同協商，惟因未能接受顯足以負擔
    之還款方案為由，致協商不成立等情，有中國信託前置協商
    不成立通知書附卷可稽（見原審卷第20頁）。
  (二)抗告人於97年間，因擔任安親班老師，每月平均收入為23,1
    83元，有抗告人提出之97年1 月至10月薪資袋在卷可稽（見
    原審卷第49頁至51頁），堪認屬實。
  (三)抗告人雖主張尚需扶養母親洪秀蓮，故未能接受前5 年60期
    ，每月繳納5,000 元，第6 年再談清償條件之方案，致協商
    不成立云云，然審酌抗告人已負債而謂不能清償，其自須以
    較低之標準生活而節忖開銷用以償債始符誠信，其自不得以
    無負債人員之一般生活標準以上而同為要求，是以抗告人之
    必要生活費用支出乃為維持自己生活所需之最低生活費用，
    按內政部公告之97年度高雄市每人每月最低生活費為10,991
    元計算。則以抗告人每月所得23,183元，扣除其每月個人必
    要生活費用10,991元及其所自陳每月扶養母親費用5,495 元
    、自98年1 月起每月支出之國民年金保險費674 元，抗告人
    尚餘6,023 元（23,183－10,991－5,495 －674 ＝6,023 ）
    ，顯並非不能負擔中國信託所提出目前每月清償5,000 元之
    協商方案，已難認其有不能清償債務或有不能清償之虞之情
    事。
  (四)抗告人雖另以：債權銀行並未言明第6 年起需還款之金額，
    且抗告人父親何文得目前雖有工作，而由父親繳納母親洪秀
    蓮名下房屋之貸款，但父親年歲漸大，抗告人負擔將日益沈
    重，抗告人未來恐無法清償云云，然查抗告人母親洪秀蓮名
    下房屋之貸款，既屬洪秀蓮之債務，此與判斷抗告人目前是
    否有不能清償債務或有不能清償之虞無涉。又債權銀行於現
    階段固未言明第6 年起需還款之金額，然以抗告人目前經濟
    能力，其既足以負擔中國信託所提出前5 年每月清償5,000
    元之協商方案，業如前述，則其自第6 年起需還款之金額，
    待其依現階段前5 年每月繳納5,000 元方案履行後，其自得
    與債權銀行再行協商後續還款方式，亦與抗告人目前是否有
    不能清償債務或有不能清償債務之虞無涉。
四、綜上所述，抗告人尚無「不能清償債務或不能清償之虞」，
    其更生之聲請即不符消費者債務清理條例第3 條所定要件，
    依上規定，自應駁回其更生之聲請，原審裁定駁回抗告人更
    生之聲請，依法即無違誤，抗告意旨指摘原裁定不當，求予
    廢棄另為裁定，為無理由，應予駁回。
五、據上論結，本件抗告為無理由，依消費者債務清理條例第15
    條，民事訴訟法第495 條之1 第1 項、第449 條第1 項、第
    95條、第78條，裁定如主文。
中    華    民    國    98    年    2     月    27    日
              民事第一庭      審判長法  官 黃國川
                                    法  官 黃宏欽
                                    法  官 郭瓊徽
上為正本係依原本作成。
不得抗告。
中    華    民    國    98    年    2     月    27    日
                                    書記官 簡文清


司法院資訊處製作；財團法人民間司法改革基金會備份。
